【裁判字號】    99,訴,359
【裁判日期】    990528
【裁判案由】    毒品危害防制條例
【裁判全文】
臺灣臺北地方法院刑事判決               99年度訴字第359號
公  訴  人  臺灣臺北地方法院檢察署檢察官
被      告  甲○○
上列被告因違反毒品危害防制條例案件，經檢察官提起公訴（99
年度毒偵字第317號），嗣因被告就被訴事實為有罪之陳述，本
院告知被告簡式審判程序之旨，並聽取當事人之意見後，裁定改
依簡式審判程序進行，判決如下：
    主  文
甲○○施用第一級毒品，處有期徒刑陸月，如易科罰金，以新臺
幣壹仟元折算壹日，扣案海洛因殘渣袋壹個、注射針筒玖支均沒
收；又施用第二級毒品，處有期徒刑肆月，如易科罰金，以新臺
幣壹仟元折算壹日，扣案甲基安非他命殘渣袋壹個沒收。應執行
有期徒刑玖月，如易科罰金，以新臺幣壹仟元折算壹日。扣案海
洛因及甲基安非他命殘渣袋各壹個、注射針筒玖支均沒收。
    事  實
一、甲○○前因施用毒品案件，經臺灣士林地方法院以94年度毒
    聲字第529 號裁定送臺灣士林看守所附設勒戒處所觀察、勒
    戒後，認無繼續施用毒品之傾向，於民國95年5月27日釋放
    出所，並由臺灣士林地方法院檢察署檢察官於民國95年7月
    24 日以95年度毒偵緝字第92號及95年度毒偵字第1292號為
    不起訴處分確定，又因施用毒品案件，經臺灣臺北地方法院
    檢察署檢察官於97年3月28日以97年度毒偵緝字第37號為緩
    起訴處分，緩起訴處分期間為97年4月16日至99年4月15日。
二、詎仍不知悔改，於緩起訴期間內，分別基於施用第一、二級
    毒品之犯意，於99年1月7日下午4時為警查獲，往前回溯26
    小時內某時點，在臺北縣新店市○○路43巷4號2樓，以注射
    針筒之方式，施用第一級毒品海洛因1次；於99年1月6日晚
    間8時許，在前揭地點，以玻璃球燒烤之方式，施用第二級
    毒品甲基安非他命1次，嗣於99年1月7日下午4時10分許為警
    查獲，經警對其採尿送驗後呈鴉片類及安非他命類陽性反應
    ，始知上情。
二、案經臺北縣政府警察局新店分局報告臺灣臺北地方法院檢察
    署檢察官偵查起訴。
    理  由
壹、程序方面：
    按本件被告甲○○所犯係死刑、無期徒刑、最輕本刑為3年
    以上有期徒刑以外之罪，其於準備程序就前揭被訴事實為有
    罪之陳述，經法官告知簡式審判程序之旨，並聽取其與公訴
    人之意見後，本院認無不得或不宜改依簡式審判程序進行之
    處，爰依刑事訴訟法第273條之1第1項之規定，裁定本件由
    受命法官獨任進行簡式審判程序，合先敘明。
貳、實體方面：
一、認定事實部分：
    訊據被告甲○○對於前揭犯罪事實均坦承不諱，本院復審酌
    ：
  (一)查被告前因施用毒品案件，而有如前揭犯罪事實欄所載經送
    觀察勒戒執行完畢釋放之紀錄，且有如前揭犯罪事實欄所載
    之論罪科刑之紀錄，此有臺灣高等法院被告前案紀錄表1份
    在卷可按。是以被告於涉本案之前，業曾因施用毒品案件，
    經送前揭觀察勒戒，且被告於前揭觀察勒戒執行完畢釋放後
    之5年內，再次犯施用毒品罪，自應依法追訴審判甚明。
  (二)次查，經警將自被告處所採之尿液送驗結果，係呈嗎啡及甲
    基安非他命陽性反應，此有警方所採尿液之偵辦毒品危害防
    制條例案件姓名及代碼對照表、臺灣檢驗科技股份有限公司
    於99年1月15日出具之濫用藥物檢驗報告各1份在卷可稽（見
    99年度毒偵字第317號偵查卷第37、51頁）。查以，酵素免
    疫分析法屬免疫學分析原理，當其他藥物化學結構相近才可
    能引起偽陽性；氣相層析質譜儀法則係目前確認藥物篩檢結
    果時最常採用之確認方法，在良好的操作條件下，以氣相層
    析質譜儀作藥物及其代謝物之定性及定量分析，幾乎不會有
    偽陽性反應產生，行政院衛生署管制藥品管理局92年6月20
    日管檢字第092000 4713號函函述甚明，是本件上開檢驗報
    告結果，應屬精確而堪採信。且依據Clark's Isolation an
    d Identification of Drugs 第二版記述：施用海洛因後24
    小時內經由尿液排出之量可達使用劑量之百分之八十，至於
    施用多久後仍可檢出相關成分，依據Cone及Welch發表於Jou
    rnal of Analytical Toxicology（1991）之報告，可檢測
    到嗎啡之期間平均約可達26小時（行政院衛生署管制藥品管
    理局90年5月4日管檢字第93902號函參照）。另依文獻Clark
    's Isolation and Identification of Drugs第三版之記述
    ：施用甲基安非他命後24小時內，約有施用劑量之百分之七
    十由尿中排出，經人體可代謝出甲基安非他命原態及其代謝
    物安非他命，依據Jo na thanM.等人2002年文獻報導，以5
    名測試者於4週內分4次使用，每次施用甲基安非他命20mg劑
    量後，收集其尿液並以250ng/ml為閾值時，其最長檢出時間
    為96小時（行政院衛生署管制藥品管理局93年7月22日管檢
    字第0930006615號函參照）。準此而論，被告之尿液經以氣
    相層析質譜儀分析法檢驗，既係呈嗎啡及甲基安非他命陽性
    反應，顯見被告應有在前揭犯罪時間施用第一級毒品海洛因
    及第二級毒品甲基安非他命之行為甚明。
  (三)綜上所述，被告前曾犯有施用毒品，經送前揭觀察勒戒，而
    屬於前揭觀察勒戒執行完畢釋放後，5 年內再次犯施用毒品
    罪之情形，本件事證明確，被告犯行應堪認定。
二、論罪科刑：
  (一)查海洛因、甲基安非他命分屬毒品危害防制條例第2條第2項
    第1款所規定之第一級毒品及同條項第2款所規定之第二級毒
    品，核被告所為，分別係犯毒品危害防制條例第10條第1項
    施用第一級毒品罪及同條第2項施用第二級毒品罪。被告施
    用第一級毒品海洛因前持有海洛因，施用第二級毒品甲基安
    非他命前持有甲基安非他命之低度行為，應分別為施用海洛
    因、甲基安非他命之高度行為所吸收，均不另論罪。被告所
    犯上開施用第一、二級毒品二罪間，犯意個別，行為互異，
    應予分論併罰。
  (二)本院審酌被告施用毒品，足以戕害其身心，滋生其他犯罪，
    惡化治安，嚴重損及公益，且被告前曾犯有施用毒品，復經
    觀察勒戒執行完畢，其竟再為本件施用毒品犯行，顯見其不
    思悔改，自我控制能力亦顯不佳；惟另考量被告於犯後已能
    坦承犯行，而其施用毒品之行為於本質上係屬自我戕害行為
    ，反社會性之程度應屬較低，兼衡其之犯罪動機、目的、智
    識程度及其家庭經濟狀況等一切情狀，酌情量處如主文所示
    之刑，並定其應執行刑。另被告行為後，於98年12月30 日
    修正公布前刑法第41條第8項固規定數罪併罰，其應執行之
    刑未逾6月者，亦適用同條第1項，即數罪併罰應執行之刑逾
    6月者，不得諭知易科罰金，惟該項規定業經司法院大法官
    會議於98年6月19日公布之釋字第662號解釋宣告違憲，並自
    該解釋公布之日起失其效力，而於98年12月30日修正公布、
    於99年1月1日施行之刑法第41條第1項前段、第8項分別規定
    ：「犯最重本刑為5年以下有期徒刑以下之刑之罪，而受6月
    以下有期徒刑或拘役之宣告者，得以新臺幣1千元、2千元或
    3千元折算一日，易科罰金」、「第1項至第4項及第7項之規
    定，於數罪併罰之數罪均得易科罰金或易服社會勞動，其應
    執行之刑逾六月者，亦適用之」，是被告本案有期徒刑應執
    行刑雖逾6月，仍得諭知易科罰金折算標準。至扣案之海洛
    因及甲基安非他命殘渣袋各1個（因量少無法檢驗有無毒品
    反應，有毒品初步鑑驗報告書1張在卷可稽〈見前揭偵查卷
    第34頁〉，卷內復查無其他證據足供認定上開殘渣袋屬違禁
    物）及未使用之注射針筒9支，均為被告所有，供其施用或
    預備供其施用海洛因及甲基安非他命使用之物，業據其供承
    在卷，爰依刑法第38條第1項第2款之規定併予宣告沒收。
據上論斷，應依刑事訴訟法第299 條第1 項前段，毒品危害防制
條例第10條第1項、第2項，刑法第11條、第41條第1項前段、第8
項、第51條第5款、第38條第1項第2款，判決如主文。
本案經檢察官高維駿到庭執行職務。
中    華    民    國    99    年    5     月    28    日
                  刑事第七庭    法  官  章曉文
以上正本證明與原本無異。
如不服本判決應於收受送達後10日內向本院提出上訴書狀，並應
敘述具體理由；其未敘述上訴理由者，應於上訴期間屆滿後20日
內向本院補提理由書（均須按他造當事人之人數附繕）「切勿逕
送上級法院」。
                                書記官  林義盛
中    華    民    國    99    年    5     月    28    日
附錄本案論罪科刑條文
毒品危害防制條例第10條
施用第一級毒品者，處6 月以上5 年以下有期徒刑。
施用第二級毒品者，處3 年以下有期徒刑。

司法院資訊處製作；財團法人民間司法改革基金會備份。
